【裁判字號】    97,交抗,1327
【裁判日期】    971118
【裁判案由】    聲明異議
【裁判全文】
臺灣高等法院臺中分院刑事裁定        97年度交抗字第1327號
抗  告  人
即受處分人  甲○○
上列抗告人因違反道路交通管理處罰條例案件，不服臺灣苗栗地
方法院中華民國97年8月29日裁定（97年度交聲字第172號），提
起抗告，本院裁定如下：
    主  文
抗告駁回。
    理  由
一、抗告意旨略以：受處分人早於民國（下同）95年12月11日遷
    移住所並辦理戶籍變更登記，本件舉發機關未盡調查之責，
    逕對車籍地為寄存送達，致本案舉發通知單未於違規行為成
    立之日起三個月內合法送達於受處分人，原舉發單位自不得
    再予舉發，原處分機關之裁決，自失所據，爰抗告請求撤銷
    原裁定云云。
二、按違反道路交通管理處罰條例之行為，自行為成立之日起；
    行為有連續或繼續之狀態者，自行為終了之日起，逾三個月
    不得舉發。但汽車肇事致人受傷或死亡案件，因肇事責任不
    明，已送鑑定者，其期間自鑑定終結之日起算。道路交通管
    理處罰條例第90條定有明文。據違反道路交通管理事件統一
    裁罰基準及處理細則第5條規定，處理違反道路交通管理事
    件，有關文書送達之程序，依行政程序法之規定。復按「送
    達，於應受送達人之住居所、事務所或營業所為之；但在行
    政機關辦公處所或他處會晤應受送達人時，得於會晤處所為
    之。」、「於應送達處所不獲會晤應受送達人時，得將文書
    付與有辨別事理能力之同居人、受僱人或應送達處所之接收
    郵件人員。」、「送達，不能依前二條規定為之者，得將文
    書寄存送達地之地方自治或警察機關，並作送達通知書兩份
    ，一份黏貼於應受送達人住居所、事務所、營業所或其就業
    處所門首，另一份交由鄰居轉交或置於該送達處所信箱或其
    他適當位置，以為送達。」、「前項情形，由郵政機關為送
    達者，得將文書寄存於送達地之郵政機關。」行政程序法第
    72條第1項、第73條第1項、第74條第1項、第2項亦分別定有
    明文。
三、經查，受處分人甲○○於97年2月6日11時43分駕駛車牌號碼
    LN－0592號自用小客車，行經台13線52.6公里處（三義龍騰
    派出所前），因該路段限速60公里，駕駛人行車速度經測時
    速80公里，有超速20公里之違規，經警以固定式雷達測速照
    相儀器照相查獲之事實，為受處分人所不爭執。苗栗縣警察
    局並於查獲本件三個月內之97年2月27日，填具舉發違反道
    路交通管理事件通知單，付郵寄送至受處分人原登記於監理
    機關之雲林縣斗六市鎮○里○○鄰○○○街79巷30號車籍地址
    ，投遞機關因未獲會晤本人或其同居人或受僱人可資受領，
    而於97年3月6日依規定寄存於斗六西平路郵局，有苗栗縣警
    察局交通警察隊苗縣警交字第F00000000號舉發違反道路交
    通管理事件通知單、照片、裁決書、苗栗縣警察局送達證書
    在卷可證，是本件舉發機關掣發之舉發違反道路交通管理事
    件通知單，已依行政程序法第74條第1項寄存送達程序規定
    ，生合法送達之效力自明。抗告意旨謂舉發機關未盡調查之
    責逕向車籍地為寄存送達，難謂為合法送達，未完成合法舉
    發，自不得於已逾三個月期限後再予舉發云云，惟查，86年
    1月22日修正、86年3月1日施行之道路交通管理處罰條例第
    90條既規定：「違反本條例之行為，自行為成立之日起，為
    有連續或繼續之狀態者，自行為終了之日起，逾三個月不得
    舉發，但汽車肇事致人受傷或死亡案件，因肇事責任不明，
    已送鑑定者，其期間自鑑定終結之日起算。」其立法意旨略
    謂：原條例對於違反本條例行為之舉發與處罰之執行，未有
    期限之規定，就社會秩序之安定，有欠妥適。是以，增列違
    反本條例行為之舉發與處罰執行期限，免使違反本條例之行
    為，有久未舉發或處罰確定久未執行之情形存在。其意在督
    促行政機關早日舉發、處罰確定及迅速執行，使交通違規案
    件儘早結案，足見該條係對於舉發機關得為舉發期限之限制
    ，而非送達與否之規定，是舉發機關如已於違規行為日起三
    個月內付郵，不論其有無送達，即已完成舉發，不受前揭條
    例規定之限制，此亦有交通部86年12月26日交路86字第
    055202 號函可資參照，本件違規時間為97年2月6日，原舉
    發機關既已於97年2月27日掣發舉發違反道路交通管理事件
    通知單，並於97年3月3日付郵寄送至受處分人之車籍地址，
    即已完成舉發程序，揆諸首揭規定，自不再受「逾三個月不
    得舉發」之限制，原審因認原舉發機關係在法定舉發時效期
    間內依法完成本件舉發而駁回受處分人之異議，核無不合，
    受處分人仍執陳詞提起抗告，為無理由，應予駁回。
四、據上論斷，應依刑事訴訟法第412條，裁定如主文。
中    華    民    國    97    年    11    月    18    日
            刑事第一庭    審判長法  官  陳  紀  綱
                                法  官  張  智  雄
                                法  官  陳  欣  安
以上正本證明與原本無異。
不得再抗告。
                                書記官  籃  營  昌
中    華    民    國    97    年    11    月    18    日


司法院資訊處製作；財團法人民間司法改革基金會備份。
